宣　　示　　判　　決　　筆　　錄
                                    110年度花簡字第225號
原      告   財團法人汽車交通事故特別補償基金


法定代理人   許永欽
訴訟代理人   包澤杰
被       告  乙○○
兼法定代理人 甲○○
             丙○○

共      同
訴訟代理人   邱一偉律師(法扶律師)
上列當事人間償還補償金事件，於民國110年11月9日言詞辯論終
結，同年月23日在臺灣花蓮地方法院花蓮簡易庭第四法庭公開宣
示判決，出席職員如下︰
                                      法  官  沈培錚
                                      書記官  黃慧中
                                      通  譯  吳欣以
朗讀案由兩造均未到。
法官朗讀主文宣示判決，並諭知將判決主文、所裁判之訴訟標的
及其理由要領，記載於下：
主    文：
被告應連帶給付原告新臺幣（下同）743,271元，及自民國110年
8月4日起至清償日止，按年息百分之五計算之利息。
訴訟費用7,150元，由被告連帶負擔。
本判決得假執行。但被告如以743,271元為原告預供擔保後，得
免為假執行。
訴訟標的：強制汽車責任保險法第42條第2項、民法第184條、第
187條、第191條之2。
理由要領：
一、原告主張：被告乙○○於民國108年8月1日駕駛車牌000-000號
    普通重型機車，行經花蓮縣玉里鎮五權街西側與建國一街西
    側，與訴外人柳翠英所駕駛之電動自行車發生交通事故，並
    致柳翠英失能。本件被告所駕駛之前述車輛，於本件事故發
    生時並未投保強制汽車責任保險，柳翠英已向訴外人新光產
    物保險股份有限公司申請強制險理賠，計1,486,541元（醫
    療費用86,541元、失能給付140萬元），新光產險公司依強
    制汽車責任保險法第36條，向原告請求分擔743,271元，原
    告已給付完畢。被告乙○○於事故發生時為限制行為能力人，
    原告遂依民法第187條之規定，同列其法定代理人甲○○、丙○○為被告。原告爰依強制汽車責任保險法第42條第2項、民法
    第184條、第187條、第191條之2等規定，代位柳翠英向被告
    等請求連帶給付上開補償金額。聲明：被告應連帶給付原告
    743,271元，及自起訴狀繕本送達被告之翌日起至清償日止
    ，按年息百分之五計算之利息。並提出：診斷證明書、醫療
    諮詢書、強制汽車責任保險給付標準、強制醫療給付費用彙
    整表、當事人登記聯單、初步分析研判表等件影本及戶籍謄
    本等為證。
二、被告答辯：本件事故經送請花東區車輛行車事故鑑定會鑑定
    後，認：「本案五權街與建國一街均有「讓路」標線劃設..
    .黃車與柳車進入路口前，均可見車道路面繪有「讓路」標
    線，即表示當與他車路線衝突時負有減速禮讓之義務，本所
    花東區行車事故鑑定會研析意見：『一乙○○駕駛普通重型機
    車與柳翠英騎乘電動自行車行經繪有「讓路」標線之無號路
    口，均未減速慢行，未充分注意左右來車，二者同為肇事原
    因』」。是以，既然柳翠英與被告就本件車禍同為肇事原因
    ，即兩人應各負擔百分之五十之過失，則被告所應付之賠償
    金額即應為743,271元之二分之一，即371,635元。另本件初
    步研判分析表中記載柳翠英所駕駛之車輛係「慢電-電動自
    行車」，然依卷內照片，柳翠英所駕駛之車輛並未設有腳踏
    板，分類上是否屬於「電動自行車」即非無疑，且本件已送
    行車事故鑑定會鑑定，則初判表所認定之內容應無參考必要
    。聲明：原告之訴駁回。
三、本院之判斷：
(一)被告乙○○為未成年人，被告甲○○、丙○○為其法定代理人。被
    告乙○○於上開時、地駕駛未投保強制責任險之機車，因不法
    過失行為與柳翠英發生碰撞車禍事故，致柳翠英受有傷害，
    由新光產險公司賠償柳翠英1,486,541元，而其中743,271元
    已由原告支付予新光產險公司，上述事實為兩造所不爭。
(二)損害之發生或擴大，被害人與有過失者，法院得減輕賠償金
    額或免除之，民法第217 條第1 項定有明文。被告爭執被害
    人柳翠英與有過失，其應負之賠償額應依過失比例減少。經
    查，系爭事故之路口均繪有倒三角形之禮讓標線，車輛行經
    此交岔路口時，依規定均應減速慢行及注意來車，惟由事故
    現場圖及照片所示二輛機車碰撞後翻覆及滑行之最後停止位
    置，可知當時係由被告乙○○機車車頭撞及柳翠英機車左側，
    因此被告乙○○於上開路口未減速慢行，甚為灼然。又依交通
    規則，無號誌之交岔路口，車輛優先通行權之歸屬係採「左
    方車應讓右方車先行」，柳翠英機車係屬右方車，而被告乙○○機車則為左方車，故本件碰撞既係由被告乙○○機車車頭撞
    及柳翠英機車左側，亦可見其有未依規定禮讓有優先通行權
    車輛先行之過失。再由撞擊後二車輛移動之距離，可知被告
    乙○○機車於該路口並無減速或雖有減速但仍因車速過高而無
    法避免撞車，而柳翠英於系爭路口雖亦未減速及注意來車，
    但相較之下，其為被撞者，又為有優先通行權者，自應由被
    告乙○○負起主要之肇事責任。因此本件被告應負之肇事比例
    應為七成。
(三)按汽車交通事故發生時，請求權人因事故汽車為未保險汽車
    ，未能依本法規定向保險人請求保險給付者，得於本法規定
    之保險金額範圍內，向特別補償基金請求補償。特別補償基
    金依同法第40條規定所為之補償，視為損害賠償義務人損害
    賠償金額之一部分；損害賠償義務人受賠償請求時，得扣除
    之。特別補償基金於給付補償金額後，得代位行使請求權人
    對於損害賠償義務人之請求權。但其所得請求之數額，以補
    償金額為限，強制汽車責任保險法第40條第1項第2款、第42
    條第1項、第2項分別定有明文。則特別補償基金依上開條文
    規定給付補償金後，即得代位請求權人對賠償義務人之損害
    賠償請求權，僅請求之金額應受補償金額之限制。至特別補
    償基金所代位之權利，既為該交通事故之損害賠償請求權人
    之權利，自係以該請求權人得行使請求權之範圍為限，自不
    待言。
(四)次按民法第187條第1至3項規定：「無行為能力人或限制行
    為能力人，不法侵害他人之權利者，以行為時有識別能力為
    限，與其法定代理人連帶負損害賠償責任。行為時無識別能
    力者，由其法定代理人負損害賠償責任。前項情形，法定代
    理人如其監督並未疏懈，或縱加以相當之監督，而仍不免發
    生損害者，不負賠償責任。如不能依前二項規定受損害賠償
    時，法院因被害人之聲請，得斟酌行為人及其法定代理人與
    被害人之經濟狀況，令行為人或其法定代理人為全部或一部
    之損害賠償。」是法定代理人就限制行為能力人之侵權行為
    ，以負責為原則，免責為例外，依民法第187條第2項主張有
    免責事由者，自應就此負舉證責任，此有最高法院72年度台
    上字第953號判決可參照。又法定代理人不僅應證明已就該
    加害行為盡監督義務，以防患其損害之發生，更應證明就限
    制行為能力人之生活全面已盡監護之義務，始能免責。所謂
    監督，不僅指平常之管教，亦指具體加害行為之防範，而限
    制行為能力人未考領機車駕駛執照，應由其法定代理人限制
    及約束其不得駕駛機車，本件被告乙○○無照駕駛機車，即得
    認其法定代理人未盡完全監督之責，應負連帶賠償責任。被
    害人柳翠英受領強制責任險之給付金額為1,486,541元（醫
    療費用86,541元、失能給付140萬元），雖不知其實際可請
    求之損害賠償總額為何，但通常情形大多高於強制責任險之
    給付，故按本件與有過失之肇責比例，應由被告連帶負擔上
    述金額之七成即1,040,579元。原告給付新光產險公司強制
    責任險理賠二分之一之金額，乃係其業者間內部分擔之約定
    ，而非限制其依強制汽車責任保險法第40條第1項第2款、第
    42條第1項、第2項規定所取得之代位請求權人對賠償義務人
    之損害賠償請求權，也就是其所可代位之損害賠償請求權範
    圍係被害人對加害人全部得請求之損害賠償額，只是受到「
    得請求之金額應於受補償金額範圍內」之限制，故本件原告
    得代位之損害賠償請求權範圍為1,040,579元，但因其僅實
    際給付補償金743,271元，故原告得向被告連帶求償即限於
    上項743,271元。
四、從而，原告依強制汽車責任保險法第42條第2項、民法第184
    條第1項前段、第191條之2、第187條第1項前段，請求被告
    連帶給付743,271元，及自民事起訴狀繕本送達翌日即110年
    8月4日起至清償日止，按年息5%計算之利息，為有理由，應
    予准許。
五、本件事證已臻明確，兩造其餘主張、陳述及所提之證據暨攻
    擊防禦方法，經核與判決結果無影響，毋庸再一一審酌，附
    此敘明。 
六、就民事訴訟法第427條第1項至第4項訴訟適用簡易程序所為
    被告敗訴之判決，法院應依職權宣告假執行，同法第389條
    第1項第3款定有明文。本件係適用簡易訴訟程序所為被告敗
    訴之判決，依民事訴訟法第389 條第1 第3 款之規定，爰依
    職權宣告假執行，另依同法第392 條第2 項規定，宣告被告
    如為原告預供擔保，得免為假執行。
七、訴訟費用負擔之依據：民事訴訟法第78條、第85條第2項。
    並確定訴訟費用額如主文所示。
中　　華　　民　　國　　110 　年　　11　　月　　23　　日
                    臺灣花蓮地方法院花蓮簡易庭
                                    書記官  黃慧中
                                    法  官  沈培錚
上列筆錄正本係照原本作成。
本筆錄正本之送達，與判決正本之送達，有同一效力。
如不服本判決，須於判決（宣示判決筆錄）送達後20日內向本院
提出上訴狀（須按他造當事人之人數附繕本），並按「上訴利益
額」「百分之1.5」繳納上訴裁判費。
如於本判決宣示後送達前提起上訴者，應於判決送達後20日內補
提上訴理由書。
中　　華　　民　　國　　110 　年　　11　　月　　23　　日
                                    書記官  黃慧中